【裁判字號】    90,易,1524
【裁判日期】    901121
【裁判案由】    傷害
【裁判全文】
臺灣臺北地方法院刑事判決                          九十年度易字第一五二四號
    公  訴  人  臺灣臺北地方法院檢察署檢察官
    被      告  戊○○
右列被告因傷害案件，經檢察官聲請以簡易判決處刑（九十年度偵字第一三五六四號
），本院以九十年度簡字第二九０二號案件審理後認不宜以簡易判決處刑而改依通常
程序審理，判決如左：
    主      文
戊○○傷害人之身體，處罰金參仟元；如易服勞役，以參佰元折算壹日。
    事      實
一、緣戊○○與丙○○、丁○○間因互助會之事有債務上之糾紛，民國九十年二月二
    十三日二十一時三十分（公訴人誤載為二十一時）許，戊○○至台北縣新店市○○路四十四巷二十一弄十六號丁○○住處外商討債務問題時與丙○○、丁○○發
    生爭執，於雙方爭吵中，戊○○竟萌傷害人身體之犯意，隨手拾取地上非其所有
    之類似樹枝或木棍之物，毆打丙○○及丁○○，致丙○○受有右肩挫傷，丁○○
    則受有肩部挫傷之傷害。
二、案經丙○○、丁○○訴請台灣台北地方法院檢察署檢察官偵查聲請簡易判決處刑
    ，本院審理後認不宜以簡易判決處刑而改依通常程序審理。
    理      由
一、訊據被告戊○○對於右揭時、地持類似樹枝或木棍之物揮打，並與告訴人丙○○
    拉扯該類似樹枝或木棍之物之事實坦認不諱，然矢口否認有何傷害犯行，辯稱：
    當日因告訴人丙○○之子即告訴人丁○○之夫乙○○以不明物品丟擲伊並傷及伊
    左手虎口處，伊一時氣憤，方在告訴人丁○○之庭院地面上隨手拾取類似樹枝或
    木棍之物欲揮打乙○○，丁○○當時係擋在乙○○前面阻止乙○○毆打伊，雙方
    當日距離甚遠，故無法揮打至乙○○處，實無可能揮打告訴人丁○○，丁○○所
    受傷勢與伊無關；而告訴人丙○○是否於伊揮打該類似樹枝或木棍之物時，與伊
    拉扯該物時受傷，伊不知悉云云。
二、經查：右揭事實，業據告訴人丙○○、丁○○指訴綦詳，而告訴人丙○○、丁○○確受有如事實欄所載之傷害，亦有財團法人天主教耕莘醫院診斷證明書、新店
    建成中醫診所診斷證明書各一紙附卷可稽。被告雖辯稱當日係遭告訴人丙○○之
    子乙○○攻擊後一時氣憤方持該類似樹枝或木棍之物欲揮打乙○○，而丁○○當
    時係擋在乙○○前面阻止乙○○毆打伊，雙方當日距離甚遠，故無法揮打至乙○○處，實無可能揮打告訴人丁○○云云，查當日與被告前往告訴人丙○○及丁○○處之人究為何人及當時情形為何，被告於警訊中供稱：「：：於九十年二月二
    十三日約二十時，丁○○邀我至他家中：：他先生就拿東西丟我，而此時『丁○○』及『丙○○』二人捉住我雙手，我與『我先生』因看他們那邊那麼多人，故
    馬上離去。無發生拉扯，有發生口角：：」（見九十年度偵字第一三五六四號偵
    查卷宗第三頁反面）云云，於偵查中則稱：「我當天與甲○○、我先生去他家：
    ：當天我問他何時還錢，他兒子先拿東西丟我，我拿一件東西似樹枝擋過去，他
    婆婆就來搶，我不知有無打到。」、「我拿樹枝揮過去，不知有無打到他（丙○○）。」（見同偵查卷宗第三十二頁）云云，於本院審理中則供陳：「當天晚上
    我是去找丁○○，想解決合會的債務糾紛：：丁○○說沒錢還，我聽了就去找丙○○，然後我又回到庭院要騎我的摩托車準備要走了，這時丁○○的先生乙○○
    從房間裡衝出來，拿類似石頭的東西丟我：：丟到我的左手虎口，我很生氣，就
    隨手在地上拿起東西揮向乙○○，可是沒有揮到他，當時我與乙○○距離大約三
    公尺遠：：我也都沒有打到乙○○或丁○○，因為我與他們的距離很遠，根本揮
    不到：：至於丙○○，則是於丁○○說沒錢還的時候，我就去找乙○○的母親，
    也就是丁○○的婆婆丙○○，因為丙○○是丁○○的保證人，丙○○出來以後，
    在我與她講的時候，乙○○就從房間裡衝出來，與我發生衝突以後，我拿起東西
    要揮向乙○○的時候，丙○○就與我搶我手上不知是木棍還是樹枝的東西。當天
    與我一起去找丁○○的人是甲○○，不過在乙○○拿東西丟我的時候他就先走了
    ：：」云云，旋改稱：「當天的狀況應該是我去找丁○○，丁○○稱沒錢，然後
    乙○○拿東西丟我，我很不甘心，我就去找丙○○，找完丙○○以後，我很生氣
    ，我就拿樹枝或木棍之類的東西要去找乙○○，然後就與丙○○發生拉扯。」云
    云（均見本院九十年十月八日訊問筆錄），又稱於九十年二月二十三日晚上，伊
    先生並未與伊一同前往告訴人丁○○家，僅有證人甲○○與伊一同前往（見本院
    九十年九月六日訊問筆錄、十一月七日審判筆錄）云云，是被告先後供述與伊前
    往告訴人處之人及發生情形之經過先後供述不一，其所言之真實性為何實足啟人
    疑竇。雖證人甲○○於本院審理中證稱當日乙○○有丟擲一不明物品傷及被告之
    手云云，然依證人之證言觀之，當日與被告同時前往告訴人住處者，僅渠與被告
    ，非惟與告訴人丙○○、丁○○指陳情節有悖，且與被告於警、偵訊中所言，亦
    不相同；況依證人之供述，渠當日因見乙○○以不明物品丟擲被告後即先行離開
    ，事後被告是否有毆打告訴人二人，因渠不在現場而無從知悉等情勾稽觀之，證
    人所言實不足為被告有利之認定。再者，若果如被告所稱，當日伊係欲揮打乙○○，告訴人丁○○擋在伊與乙○○間，而伊與告訴人丁○○及乙○○之距離甚遠
    ，根本無法揮打至乙○○及丁○○處云云，矧被告既因距離太遠無法揮打至該二
    人處，伊於此情形下又何庸仍持該類似樹枝或木棍之物在該處作揮打之勢，是被
    告所辯此情，已與常情有悖；況告訴人丁○○既擋在被告與乙○○間，被告於此
    情形下仍執意揮執該類似樹枝或木棍之物，被告顯已預見此舉有傷及告訴人丁○○之可能，且其發生亦與其本意不相違背，被告顯有傷害告訴人丁○○之意甚明
    ，是被告前揭所辯，顯係卸責之詞，不足採信。又被告所辯告訴人丙○○所受傷
    勢與伊無關，而是否於雙方拉扯時受傷，伊不知悉一節，查被告既已坦承確曾與
    告訴人丙○○發生拉扯一情，於雙方拉扯中，本即可能傷及他人身體，被告於此
    情形下仍執意持該類似樹枝或木棍之物揮打致傷及告訴人丙○○，被告此節所為
    顯然已有傷害告訴人丙○○之預見且此結果之發生亦不違反其本意，是被告有傷
    害告訴人丙○○之犯行，實亦堪認定，被告此節所辯，無非飾卸刑責之詞，亦不
    足採。綜上，本件事證明確，被告犯行洵堪認定，應予依法論科。
三、核被告戊○○所為，係犯刑法第二百七十七條第一項之傷害罪。被告一傷害行為
    同時傷及告訴人丙○○及丁○○，為一行為觸犯二罪名之同種想像競合犯，應依
    刑法第五十五條之規定，僅論以一傷害罪。爰審酌被告之素行尚稱良好、犯罪之
    動機、目的、手段、犯罪時所受之刺激、告訴人二人所受之傷害程度暨犯罪後之
    態度等一切情狀，量處如主文所示之刑，並諭知易服勞役之折算標準，以示懲儆
    。至被告用以傷害告訴人二人之類似樹枝或木棍之物，既係被告隨手在地上所拾
    取，顯非被告所有之物，雖為供犯罪所用之物，仍不宣告沒收，附此敘明。
據上論斷，應依刑事訴訟法第四百五十二條、第二百九十九條第一項前段，刑法第二
百七十七條第一項、第五十五條、第四十二條第二項，罰金罰鍰提高標準條例第一條
前段、第二條，判決如主文。
本案經檢察官王怡菁到庭執行職務
中      華      民      國      九十      年     十一     月    二十一  日
                                      臺灣臺北地方法院刑事第四庭
                                          法  官  黃  紹  紘
右正本證明與原本無異。
如不服本判決，應於判決送達後十日內，向本院提出上訴狀。
                                          書記官  劉  新  怡
中      華      民      國      九十      年     十一     月    二十一  日
附錄本案論罪科刑法條全文
刑法第二百七十七條
傷害人之身體或健康者，處三年以下有期徒刑、拘役或一千元以下罰金。
犯前項之罪因而致人於死者，處無期徒刑或七年以上有期徒刑，致重傷者，處三年以
上十年以下有期徒刑。


司法院資訊處製作；財團法人民間司法改革基金會備份。
